臺灣高等法院刑事判決　　　　　　　　　　　　　九十年度上訴字第四九六號
　　上　訴　人
　　即　被　告　甲○○
右上訴人因偽造文書等案件，不服臺灣桃園地方法院九十年度訴字第二二九號，中華
民國九十年九月七日第一審判決（起訴案號：臺灣桃園地方法院檢察署八十九年度偵
字第一九二六０號）提起上訴，本院判決如左：
    主  文
原判決撤銷。
甲○○行使偽造私文書，足以生損害於他人，處有期徒刑參月，如易科罰金，以佰
元折算壹日。偽造「乙○○」名義之遠東國際商業銀行信用卡（卡號為000000
0000000000號）消費簽帳單特約商店存根聯上偽造之「乙○○」署押壹枚
沒收。
    事  實
一、甲○○於民國八十九年十月二十九日下午一時許，在桃園縣警察局中壢分局仁愛
    派出所旁花圃中，因見離本人乙○○所持有之皮夾一只遭人棄置於地上（該皮夾
    係乙○○所有，於八十九年十月二十九日下午十二時五十分許，在桃園縣中壢市
    ○○路○段一九七號竹野燒肉飯店遭竊，內有身分證一張、遠東國際商業銀行信
    用卡一張、聯邦商業銀行信用卡一張、農民銀行提款卡一張、世華銀行通用印鑑
    卡一張等物品），甲○○將該只皮包拾起檢視後，竟意圖為自己不法之所有，將
    遠東國際商業銀行信用卡（卡號為0000000000000000號）一張
    侵占入己，於得手後，復基於意圖為自己不法之所有及行使偽造私文書之犯意，
    於同日下午三時十七分許至位在桃園縣中壢市○○路○段二七七號之宇鋒通訊行
    內，選購價值新台幣一萬四千九百三十五元之摩托羅拉牌Ｖ八○八八型號之行動
    電話一具，並持上開所拾獲之前揭遠東國際商業銀行信用卡付款，向店員徐盛隆
    佯稱該信用卡之所有人乙○○係其阿姨，使徐盛隆陷於錯誤，同意讓甲○○以該
    信用卡刷卡消費，甲○○即於信用卡簽帳單上偽簽「乙○○」之署押共二枚（一
    式二聯，經複寫為顧客存根聯及特約商店存根聯），而偽造乙○○名義之私文書
    ，足生損害於乙○○，並於簽妥後持交徐盛隆核對，致徐盛隆於核對簽帳單上之
    簽名與該信用卡上之簽名相符後，誤認乙○○係甲○○之阿姨且為合法之持卡人
    而陷於錯誤，交付其所購買之行動電話，並將該經偽造簽帳單中之顧客存根聯交
    付甲○○，而留存商店存根聯，足生損害於前開商店、遠東國際商業銀行及乙○
    ○本人。嗣經乙○○發現皮包遺失，欲向遠東國際商業銀行掛失，始知該信用卡
    已遭人盜用，而報警循線查獲上情。
二、案經桃園縣警察局中壢分局報告台灣桃園地方法院檢察署檢察官偵查起訴。
    理  由
一、右揭犯罪事實，迭據上訴人即被告甲○○在警訊及本院審理中坦承不諱，核與被
    害人乙○○於警訊及偵查中指訴被害情節相符，且有證人即前揭宇鋒通訊行之店
    員徐盛隆在警訊中證稱：因被告謊稱乙○○為其阿姨，欲代辦手機，而伊試了該
    信用卡後，聯合服務中心回傳之訊息顯示為可用卡，伊並要求被告出示證件，嗣
    被告回家取其健保卡供伊登記後，始允被告刷卡消費等語無訛（見偵查卷第六頁
    正反面）。此外復有遠東國際商業銀行信用卡部信用卡掛失遭冒刷紀錄持卡人報
    案聯一紙、信用卡消費簽帳單影本一紙在卷可稽。綜上所述，本件事證已臻明確
    ，被告犯行洵堪認定。
二、核被告李金龍侵占離本人乙○○所持有之上開遠東國際商業銀行信用卡一張，並
    持以刷卡消費，同時在信用卡簽帳單上以複寫方式同時偽造「乙○○」之署押共
    二枚，而偽造完成二聯式「乙○○」名義之簽帳單，且將該偽造之簽帳單交與上
    開信用卡特約商店行使而詐得上開財物（即行動電話一具），核其所為，係犯刑
    法第三百三十七條之侵占其他離本人所持有之物罪、第二百十六條、第二百十條
    之行使偽造私文書罪、第三百三十九條第一項之詐欺取財罪。其偽造「乙○○」
    名義署押之行為，乃偽造私文書之階段行為；其於偽造私文書後，復持以行使，
    偽造私文書之低度行為，應為行使之高度行為所吸收，均不另論罪。又被告雖以
    複寫方式同時在簽帳單之顧客存根聯、特約商店存根聯偽造「乙○○」名義署押
    二枚而偽造私文書二紙，且將該偽造之特約商店存根聯交與該店店員徐盛隆收執
    留存，惟其係基於一犯意，侵害一個法益，屬單純一罪。另公訴意旨指被告偽刷
    他人信用卡消費以取得財物，應依刑法第三百三十九條第二項處斷，尚有未洽，
    惟起訴事實同一，爰依法變更起訴法條，併予敘明。至其所犯前開侵占其他離本
    人所持有之物罪、行使偽造私文書罪與詐欺取財罪三罪之間，具有方法結果之牽
    連關係，應依刑法第五十五條之規定，從一重按行使偽造私文書罪處斷。
三、原審予以論罪科刑，固非無見。惟被告已與被害人和解，並賠償被害人損失，有
    和解書在卷可參，並經被害人具狀陳報本院在案，原審未予審酌，被告上訴指摘
    原審量刑過重，請求撤銷改判，即有理由，應由本院將原判決撤銷，並自為判決
    。爰審酌被告之品行、素行，不思正途，以侵占之信用卡刷卡消費圖利、危害社
    會經濟秩序及真正持卡者權益，惟念其所得財物尚非鉅大、犯後坦承犯行，且與
    被害人達成和解，犯後態度良好及一切情狀，量處有期徒刑三月，又被告行為後
    ，刑法第四十一條業於九十年一月四日修正，同年月十日經總統公布，已於同年
    月十二日生效，修正後之刑法第四十一條第一項前段規定：「犯最重本刑為五年
    以下有期徒刑以下之罪，而受六個月以下有期徒刑或拘役之宣告，因身體、教育
    、職業、家庭之關係或其他正當事由，執行顯有困難者，得以一元以上三元以下
    折算一日，易科罰金。」比較新舊法之結果，以修正後規定有利於被告，應依刑
    法第二條第一項前段之規定適用裁判時之規定，並諭知易科罰金之折算標準。又
    上開消費簽帳單留存特約商店存根聯上偽造之「乙○○」署押一枚，應依刑法第
    二百十九條規定宣告沒收。而前開信用卡消費簽帳單之特約商店存根聯，雖為供
    被告犯罪所用之物，然已為前開特約商店留存而保有，依法不得宣告沒收。至於
    偽造「乙○○」名義之遠東國際商業銀行消費簽帳單顧客存根聯一張，為被告因
    犯罪所得之物且為被告所有留存收執，但已遭被告丟棄而滅失，業據被告供明在
    卷，故不為宣告沒收。
據上論斷，應依刑事訴訟法第三百六十九條第一項前段、第三百六十四條、第二百九
十九條第一項前段、第三百條，刑法第二條第一項前段、第二百十六條、第二百十條
、第三百三十九條第一項、第三百三十七條、第五十五條、現行刑法第四十一條第一
項前段、第二百十九條，罰金罰鍰提高標準條例第一條前段、第二條，判決如主文。
本案經檢察官鄭龍照到庭執行職務。
中      華      民      國      九十一    年    一    月      二十五    日
                              台灣高等法院刑事第十庭
                                  審判長法  官  溫  耀  源
                                        法  官  黃  金  富
                                        法  官  何  菁  莪
右正本證明與原本無異。
如不服本判決應於收受送達後十日內向本院提出上訴書狀，其未敘述上訴之理由者並
得於提起上訴後十日內向本院補提理由書（均須按他造當事人之人數附繕本）。
                                        書記官  吳  瑞  英
中      華      民      國      九十一    年    一    月      二十五    日
附錄：本案論罪科刑法條全文
刑法第二百十條
偽造、變造私文書，足以生損害於公眾或他人者，處五年以下有期徒刑。
刑法第二百十六條
行使第二百十條至第二百十五條之文書者，依偽造、變造文書或登載不實事項或使登
載不實事項之規定處斷。
刑法第三百三十九條
意圖為自己或第三人不法之所有，以詐術使人將本人或第三人之物交付者，處五年以
下有期徒刑、拘役或科或併科一千元以下罰金。
以前項方法得財產上不法之利益或使第三人得之者亦同。
前二項之未遂犯罰之。
刑法第三百三十七條
意圖為自己或第三人不法之所有，而侵占遺失物、漂流物或其他離本人所持有之物者
，處五百元以下罰金。
